【裁判字號】    97,交上易,329
【裁判日期】    980120
【裁判案由】    過失傷害
【裁判全文】
臺灣高等法院刑事判決               97年度交上易字第329號
上  訴  人
即  被  告  乙○○
選任辯護人  丁振發律師
上列上訴人因過失傷害案件，不服臺灣臺北地方法院97年度交易
字第529 號，中華民國97年10月17日第一審判決（起訴案號：臺
灣臺北地方法院檢察署97年度調偵字第775 號），提起上訴，本
院判決如下：
    主  文
上訴駁回。
    事  實
一、乙○○明知其無大型重型機車駕駛執照，仍於民國九十六年
    十月二十四日晚間十時四十分許，騎乘車號212-FAZ 號大型
    重型機車，沿臺北縣新店市○○路○段往烏來方向行駛，途
    經該路與屈尺路口前，本應注意汽車在未劃設慢車道之雙向
    二車道行駛時，在劃有分向限制線之路段，不得駛入來車之
    車道內，並應注意車前狀況，隨時採取必要之安全措施，而
    依當時天候晴，夜間有照明，路面鋪裝柏油、乾燥、無缺陷
    、無障礙物且視距良好，並無不能注意之情事，竟未注意車
    前狀況，為超越前車，即貿然跨越分向限制線駛入對向車道
    行駛，適有甲○○騎乘車號CSM-536 號重型機車由對向（即
    沿新烏路二段往新店方向）駛至，見狀閃避不及致其身體右
    側遭乙○○所騎乘之上開機車撞及而人車倒地，因而受有右
    側肱股骨折、右側橈神經截斷損傷及牙齒多處骨折等傷害。
    乙○○於肇事後，在未有偵查犯罪職務之機關或公務員發覺
    其為犯罪人前，於現場處理之警員到場時，主動承認其為肇
    事者並進而接受本件裁判。
二、案經甲○○訴由臺北縣政府警察局新店分局報告臺灣臺北地
    方法院檢察署檢察官偵查起訴。
    理  由
壹、程序方面
    按刑事訴訟法第二百七十三條之一第一項規定，除被告所犯
    為死刑、無期徒刑、最輕本刑為3 年以上有期徒刑之罪、或
    高等法院管轄第一審案件者外，於審判期日前之程序進行中
    ，被告先就被訴事實為有罪之陳述時，審判長得告知被告簡
    式審判程序之旨，並聽取當事人、代理人、辯護人及輔佐人
    之意見後，裁定進行簡式審判程序。經查，本件被告乙○○
    被訴過失傷害一案，非前開不得進行簡式審判程序之案件，
    經被告於本院審理時就被訴事實為有罪之陳述，且經本院告
    知被告簡式審判程序之旨，聽取被告及檢察官之意見後，爰
    依上開刑事訴訟法第二百七十三條之一之規定，當庭裁定改
    依簡式審判程序審判之，合先敘明。
貳、實體方面
一、上揭事實，業據被告乙○○迭於警詢、偵查、原審及本院審
    理中均坦承不諱，核與告訴人甲○○於偵查及原審中指述案
    發當時係被告騎車自對向車道闖入其車道內將其撞傷等情大
    致相符，並有臺北縣政府警察局新店分局交通分隊A1、A2類
    道路交通事故調查報告表（草圖）、道路交通事故現場圖、
    道路交通事故調查報告表(一)、(二)、臺北市立萬芳醫院乙種診
    斷證明書、車籍查詢─基本資料詳細畫面現場各一紙及車損
    照片十二張在卷可資佐證，則被告上開自白核與事實相符，
    應堪採信。
二、按汽車行駛時，駕駛人應注意車前狀況及兩車併行之間隔，
    並隨時採取必要之安全措施；又汽車在未劃設慢車道之雙向
    二車道行駛時，在劃有分向限制線之路段，不得駛入來車之
    車道內，道路交通安全規則第九十四條第三項、第九十七條
    第一項第二款分別定有明文。被告執有普通重型機車駕駛，
    對於上開交通法規自應知悉，且以案發當時天候晴，夜間有
    照明、地面鋪設柏油、乾燥無缺陷、無障礙物，且視距良好
    ，並無不能注意之情事，而被告竟疏未注意該路段為右彎車
    道，仍跨越分向限制線駛入來車道內意欲超越前車，適有告
    訴人騎乘機車由對向駛至，以致擦撞告訴人之身體，並使告
    訴人受有右側肱骨骨折、右側橈神經截斷損傷及牙齒多處骨
    折等傷害而肇事，被告就本件車禍之發生即有過失，且就告
    訴人所受前揭傷害間復有相當因果關係，自應負過失傷害之
    責。是本件事證明確，被告過失傷害犯行堪以認定，應予依
    法論科。
三、核被告所為，應係犯刑法第二百八十四條第一項前段之過失
    傷害罪。又按汽車駕駛人，無駕駛執照駕車，因而致人受傷
    或死亡，依法應負刑事責任者，加重其刑至二分之一，道路
    交通管理處罰條例第八十六條第一項定有明文。本件被告明
    知其無大型重型機車駕駛執照，竟騎乘大型重型機車，因而
    致告訴人受傷，應依法加重其刑。另被告於肇事後，在未有
    偵查犯罪職務之機關或公務員發覺其為犯罪人前，於現場處
    理之警員到場時，主動承認為肇事者並進而接受裁判，有卷
    附臺北縣政府警察局新店分局道路交通事故肇事人自首情形
    紀錄表一份可按，應依刑法第六十二條前段自首之規定，減
    輕其刑，並依法先加後減之。原審審酌被告素行尚佳，無合
    格大型重型機車駕駛執照，卻騎乘大型重型機車，並任意跨
    越來車道超車以致肇事，並使告訴人右手神經受損，無法從
    事原本護士工作，又至今尚未與告訴人達成和解，惡性非輕
    ，惟自始均坦承犯行，態度良好等一切情狀，因而適用刑法
    第二百八十四條第一項前段、第六十二條前段、第四十一條
    第一項前段，刑法施行法第一條之一，道路交通管理處罰條
    例第八十六條第一項，判決有期徒刑月，並諭知易科罰金
    之折算標準，經核並無不合。被告上訴意旨略以：其於車禍
    發生後，已為告訴人支付住院費用等相關費用計為新臺幣六
    萬九千二百六十三元，並一再欲與告訴人洽談彌補告訴人損
    失之賠償事宜，均遭告訴人以交由法院處理為由拒絕，非如
    原判決理由所指其至今尚未賠償告訴人損失等語。惟按刑事
    審判旨在實現刑罰權之分配正義，故法院對於有罪被告之科
    刑，以就刑法第五十七條明定科刑時應審酌行為人之責任基
    礎等一切情狀，及注意該條所列十款事項，以為科刑輕重之
    標準，所為之量刑並已符合刑罰相當之原則，即無違法或不
    當可言。本件判決經審酌被告之上開情狀，量處有期徒刑三
    月，經核並無量刑過重或違反比例原則情事，且被告迄未與
    告訴人達成和解，賠償告訴人全部損失，亦為被告所自承。
    是被告提起上訴請求輕判，為無理由，應予駁回。
據上論斷，應依刑事訴訟法第二百七十三條之一第一項、第三百
六十八條，判決如主文。
本案經檢察官李月治到庭執行職務。
中    華    民    國    98    年    1     月    20    日
                  刑事第二十一庭審判長法  官  蘇隆惠
                                      法  官  曾家貽
                                      法  官  楊力進
以上正本證明與原本無異。
不得上訴。
                                      書記官  楊麗娟
中    華    民    國    98    年    1     月    20    日


司法院資訊處製作；財團法人民間司法改革基金會備份。
